臺灣臺南地方法院民事裁定
                                   110年度家調裁字第35號
聲  請  人  陳ＯＯ  

            陳ＯＯ  

相  對  人  王ＯＯ  




上列當事人間請求減輕或免除扶養義務事件，本院裁定如下：
    主      文
一、聲請人陳ＯＯ、陳ＯＯ對於相對人王ＯＯ之扶養義務，應予免除。
二、程序費用新台幣2,000元由相對人負擔。
    事實及理由
一、本件聲請減輕或免除扶養義務事件，為兩造不得處分之事項
    ，然聲請人主張對於相對人有免除扶養義務之事實存在，為
    相對人所不爭執，兩造復依據家事事件法第33條第1項，合
    意聲請法院為裁定，此有民國110年2月4日合意程序筆錄在
    卷可稽，本院自應依前揭規定為裁定。
二、按直系血親相互間，互負扶養之義務，民法第1114條第1款
    固有明文。惟按受扶養權利者有下列情形之一，由負扶養義
    務者負擔扶養義務顯失公平，負扶養義務者得請求法院減輕
    其扶養義務：對負扶養義務者、其配偶或直系血親故意為
    虐待、重大侮辱或其他身體、精神上之不法侵害行為。對
    負扶養義務者無正當理由未盡扶養義務。受扶養權利者對負
    扶養義務者有前項各款行為之一，且情節重大者，法院得免
    除其扶養義務。民法第1118條之1第1項、第2項亦有明文。
三、本件聲請意旨略以：相對人為聲請人二人之母親，印象中都
    是父親照顧聲請人二人長大，母親沒有工作，在家也未盡家
    庭主婦職責，洗衣、晾衣、打掃等皆賴父親下班後來完成，
    晚餐則由祖母準備，且相對人會無故大聲斥責聲請人二人，
    令聲請人二人心生恐懼，不敢與相對人見面。約於聲請人陳
    ＯＯ國一時，相對人與聲請人父親離婚，之後就很少見到相對
    人，相對人對聲請人二人並未盡扶養義務。為此，聲請免除
    聲請人二人對於相對人之扶養義務等語。
四、經查：
  ㈠聲請人主張兩造為母子關係乙節，業據提出戶籍謄本為憑，
    可信聲請人二人對於相對人負有法定扶養義務。
　㈡又相對人因罹患精神疾病，無法自理生活，及其名下無財產
    及所得，每月僅受領身心障礙者生活補助3,628元，現由臺
    南市政府社會局安置於機構乙節，則有稅務電子閘門財產及
    所得調件明細表及臺南市政府社會局函附卷可參，可信相對
    人之財產不足維持生活，而有受聲請人等扶養之需要。
  ㈢然聲請人主張相對人沒有工作，在家也未盡家庭主婦職責，
    洗衣、晾衣、打掃等皆賴聲請人父親下班後來完成，晚餐則
    由祖母準備，且相對人會無故大聲斥責聲請人二人，令聲請
    人二人心生恐懼，不敢與相對人見面。約於聲請人陳ＯＯ國一
    時，相對人與聲請人父親離婚，之後就很少見到相對人，相
    對人對聲請人二人並未盡扶養義務乙節，則為相對人所不爭
    執，且陳稱：約於聲請人陳ＯＯ5歲時發病，之後就沒有辦法
    照顧聲請人等語在卷。陪同相對人出席調解之社工亦表示：
    經查閱相對人就醫資料，確實至發病後有多次住院記錄（成
    大醫院、台南醫院、嘉南療養院、桃園療養院），訪視相關
    親族，對於相對人發病時之認知混亂及未照顧聲請人等二人
    均不爭執等語，核與聲請人所述上情大致相符。
　㈣兩造及社工並於調解期日就下列事實，製作合意程序筆錄在
    案：
　⒈相對人自聲請人陳ＯＯ等二人幼年發病後，即未照顧、扶養聲
    請人陳ＯＯ等二人。
  ⒉相對人無正當理由未盡扶養義務且情節重大。
  ⒊聲請人陳ＯＯ等二人目前就學中並有學貸，皆無餘力支付相對
    人生活所需之相關費用。
  ㈤綜上調查，相對人於聲請人二人學齡前即因認知混亂，無法
    照顧及扶養聲請人二人，嗣聲請人二人就讀國中之際，相對
    人自行離家，並要求與聲請人二人之父親離婚，此後，兩造
    即未共同生活或往來，聲請人自幼由父親及父系家屬共同扶
    養照顧，對於相對人僅留存害怕印象，兩造間情感疏離，可
    認相對人無正當理由對於聲請人二人未盡扶養義務之情節已
    達重大之程度。從而，聲請人二人請求免除對於相對人之扶
    養義務，核與民法第1118條之1第2項之規定相符，為有理由
    ，應予准許。
五、依家事事件法第33條、第97條，非訟事件法第21條第2項，
    民事訴訟法第78條，裁定如主文。
中　　華　　民　　國　　110 　年　　3 　　月　　22　　日
                  家事法庭      法　官　許蕙蘭
以上正本係照原本作成。
如對本裁定抗告須於裁定送達後10日內向本院提出抗告狀及其繕
本，並應繳納抗告費新臺幣1,000元。
中　　華　　民　　國　　110 　年　　3 　　月　　23　　日
                                書記官　林書婷